ACORDAO-COMPLETO-2409578

ACÓRDÃO 5431/2020 ATA 15/2020 - SEGUNDA CÂMARA

VISTOS, relatados e discutidos estes autos de pensões civis deferidas pela administração da Superintendência Regional do Trabalho no Estado do Rio de Janeiro em favor de Eriselha Cruz da Silva, Jorge Anselmo Soares Eloy, Margareth Stuker Kropf, Maria Sylvia Belo Lisboa, Rita Telles Werneck Ferreira, Shirley Soares Eloy e Zélia Marques Santos;
ACORDAM os Ministros do Tribunal de Contas da União, reunidos em Sessão da 2ª Câmara, nos termos do art. 71, III e IX, da Constituição de 1988, dos arts. 1º, V, 39, II, e 45 da Lei nº 8.443, de 1992, e dos arts. 260, § 1º, e 262, § 2º, do RITCU, ante as razões expostas pelo Relator, em:
9.1. considerar legais os atos de pensão civil instituídos por Aloysio Werneck de Oliveira (à Peça 14 sob o nº 10258698-05-2010-000012-0) , Antônio Claudino da Silva (à Peça 17 sob o nº 10258698-05-2009-000020-4) e Antônio dos Santos (à Peça 18 sob o nº 10258698-05-2008-000036-8) , concedendo-lhes o respectivo registro;
9.2. considerar legal o ato de pensão civil instituído por Anselmo Francisco Eloy (à Peça 15 sob o nº 10258698-05-2007-000018-7) , para lhes conceder o respectivo registro; deixando, então, de manifestar, no presente momento, a eventual ilegalidade inerente à percepção do aludido bônus de eficiência pelos pensionistas decorrentes do óbito de Anselmo Francisco Eloy em respeito à decisão suspensiva proferida pelo Ministro do STF Alexandre de Moraes no bojo do MS n.º 35.498, a despeito de o Acórdão 2000/2017-TCU-Plenário ter assinalado que essa vantagem não deveria integrar os proventos de aposentadoria por se tratar de parcela pro labore faciendo expressamente excluída da base de cálculo da correspondente contribuição previdenciária;
9.3. considerar ilegal o ato de pensão civil instituído por Antônio Carlos Belo Lisboa (à Peça 16 sob o nº 10258698-05-2009-000001-8) , negando-lhe o respectivo registro; 
9.4. determinar que, no prazo de 15 (quinze) dias contados da ciência desta deliberação, a administração da Superintendência Regional do Trabalho no Estado do Rio de Janeiro adote as seguintes medidas:
9.4.1. faça cessar os pagamentos decorrentes do ato ora considerado ilegal pelo item 9.3 deste Acórdão, sob pena de responsabilidade solidária da autoridade administrativa omissa, nos termos do art. 71, IX, da Constituição de 1988 e do art. 262, caput, do RITCU;
9.4.2. acompanhe o deslinde da decisão judicial obtida pelo Sindicato Nacional dos Auditores Fiscais do Trabalho (SINAIT) nos bojo do Mandado de Segurança n.º 35.498 em trâmite no Supremo Tribunal Federal (STF) e, se for o caso, promova a subsequente cessação do pagamento do suscitado Bônus de Eficiência e Produtividade previsto na Lei nº 13.464, de 2017, em favor de Jorge Anselmo Soares Eloy e Shirley Soares Eloy, como filho e viúva de Anselmo Francisco Eloy, respectivamente, dentro do prazo de 30 (trinta) dias contados da eventual desconstituição superveniente dessa decisão judicial, por se tratar de parcela pro labore faciendo expressamente excluída da base de cálculo da correspondente contribuição previdenciária e percebida, assim, em dissonância com o art. 40, caput e §§ 1º, 3º, 4º e 18, da Constituição de 1988, devendo informar o TCU sobre o efetivo cumprimento dessa medida ao final do referido prazo;
9.4.3. dê ciência desta deliberação ao interessado indicado no item 9.3 deste Acórdão, alertando-o de que o efeito suspensivo proveniente da eventual interposição do subsequente recurso junto ao TCU não o eximirá da devolução dos valores percebidos indevidamente após a notificação, diante do não provimento desse recurso, devendo encaminhar os comprovantes da correspondente notificação ao TCU no prazo de 30 (trinta) dias;
9.4.4. encaminhe a este Tribunal, nos termos do art. 262, § 2º, do RITCU, o novo ato de concessão da aludida pensão civil assinalada pelo item 9.3 deste Acórdão, sem a ilegalidade indicada nesta deliberação, para que seja submetido à apreciação pelo TCU, na forma do art. 260, caput, do RITCU;
9.5. determinar que a unidade técnica adote as seguintes medidas:
9.5.1. envie a cópia deste Acórdão, com o Relatório e a Proposta de Deliberação, à administração da Superintendência Regional do Trabalho no Estado do Rio de Janeiro, para ciência e adoção das providências cabíveis; e
9.5.2. arquive o presente processo, sem prejuízo de promover o monitoramento da determinação proferida pelo item 9.4 deste Acórdão, representando ao TCU, se necessário.

Pensões civis deferidas pela administração da Superintendência Regional do Trabalho no Estado do Rio de Janeiro em favor de Eriselha Cruz da Silva, Jorge Anselmo Soares Eloy, Margareth Stuker Kropf, Maria Sylvia Belo Lisboa, Rita Telles Werneck Ferreira, Shirley Soares Eloy e Zélia Marques Santos;.

Segunda Câmara

Superintendência Regional do Trabalho no Estado do Rio de Janeiro.

3. Interessados: Eriselha Cruz da Silva (CPF XXX.326.961-XX); Jorge Anselmo Soares Eloy (CPF XXX.735.097-XX); Margareth Stuker Kropf (CPF XXX.351.047-XX); Maria Sylvia Belo Lisboa (CPF XXX.615.517-XX); Rita Telles Werneck Ferreira (CPF XXX.857.657-XX); Shirley Soares Eloy (CPF XXX.851.547-XX); e Zélia Marques Santos (CPF XXX.618.007-XX).

13.1. Ministros presentes: Ana Arraes (Presidente), Augusto Nardes, Aroldo Cedraz e Raimundo Carreiro.
13.2. Ministros-Substitutos presentes: Marcos Bemquerer Costa e André Luís de Carvalho (Relator).

ANDRÉ DE CARVALHO

Trata-se de pensões civis deferidas pela administração da Superintendência Regional do Trabalho no Estado do Rio de Janeiro em favor de Eriselha Cruz da Silva, Jorge Anselmo Soares Eloy, Margareth Stuker Kropf, Maria Sylvia Belo Lisboa, Rita Telles Werneck Ferreira, Shirley Soares Eloy e Zélia Marques Santos.
2.	Após a análise final do feito, a Auditora Federal Simara Gorete Gonçalves Lara lançou o seu parecer conclusivo à Peça 20, com a anuência, por delegação de competência, do diretor da Sefip (Peça 21) , nos seguintes termos:
" (...) EXAME TÉCNICO
3. Ao benefício pensional instituído pelo Sr. Anselmo Francisco Eloy habilitaram-se Jorge Anselmo Soares Eloy, na condição de filho maior inválido, e Shirley Soares Eloy, na condição de viúva.
3.1. O óbito do instituidor ocorreu em 06/04/1990, anterior, portanto, à publicação da Emenda Constitucional 41/2003, o que garante aos pensionistas benefício com paridade com os servidores da ativa e pensão calculada a partir do valor atual do subsídio da Classe especial da carreira (R$ 27.303,62) (peças 2-3) .
3.2. Constatou-se nos contracheques dos pensionistas a vantagem denominada 'Bônus de Eficiência - AP', que merece atenção especial (peças 2-3) , a despeito de ter sido introduzida posteriormente à vigência do ato concessório ora examinado.
3.3. O TCU tem recorrentemente entendido que a vantagem 'Bônus de Eficiência' não pode integrar os proventos de inatividade ou de pensão civil, por tratar-se de parcela remuneratória de natureza pro labore faciendo, expressamente excluída da base de cálculo da contribuição previdenciária.
3.4. Nesse sentido, esta Corte de Contas firmou entendimento de que o pagamento de parcela destacada, que não é alcançada pelo regime previdenciário, não se coaduna com o caráter essencialmente contributivo desse sistema, intelecção que tem orientado diversas deliberações deste Tribunal no sentido de determinar a exclusão da vantagem em comento dos contracheques de servidores aposentados e de pensionistas (e.g. Acórdãos 2.463/2017, 2.879/2017, 2.880/2017, 2.881/2017, 2.882/2017, 2.883/2017, 2.884/2017, 2.885/2017, 2.886/2017, 2.887/2017, 2.888/2017 e 2.889/2017, todos do Plenário, e de relatoria do Ministro Benjamin Zymler) .
3.5. Ademais, firmou-se ainda o entendimento de que os §§ 2º e 3º do artigo 7º da Lei 13.464/2017 contrariam o que estabelece o regime solidário e contributivo da Previdência Social introduzido pela Emenda Constitucional 20/1998.
3.6. Importa mencionar que, consoante restou assentado no Acórdão 2000/2017-TCU-Plenário, de relatoria do Ministro Benjamin Zymler, cabe a este Tribunal, no âmbito do controle difuso ou incidental de constitucionalidade, afastar a aplicação de dispositivo infraconstitucional nos casos concretos submetidos à sua apreciação, conforme dispõe o enunciado 347 da Súmula de Jurisprudência do STF.
3.7. Conforme se verifica nos contracheques extraídos do Siape (peças 2-3) , a Unidade Jurisdicionada, com respaldo no art. 14 da Lei 13.464/2017, promoveu o pagamento do Bônus de Eficiência e Produtividade aos beneficiários das pensões, sem que essa parcela tenha sofrido incidência de contribuição previdenciária, o que afronta o art. 40, caput, da Constituição Federal, notadamente no que diz respeito ao equilíbrio financeiro e atuarial.
3.8. Ocorre que, no espaço de tempo decorrido desde a prolação do Acórdão 2000/2017-TCU-Plenário, os sindicatos dos Auditores e Analistas da Receita Federal do Brasil, bem como dos Auditores do Ministério do Trabalho conseguiram liminares junto ao Supremo Tribunal Federal (STF) , suspendendo qualquer tentativa de sustação de pagamento relacionada ao referido bônus.
3.9. As liminares foram obtidas nos Mandados de Segurança (MS) : 35.490, 35.494 e 35.500 (Auditores da RFB) ; 35.410 (Analistas da RFB) ; e 35.498 (Auditores do MT) .
3.10. Assim, a exclusão da vantagem percebida pelos beneficiários está condicionada à eventual desconstituição das medidas liminares concedidas pelo STF.
3.11. Diante  disso, uma vez que a rubrica 'Bônus de Eficiência - AP' foi incluída após a emissão do ato ora analisado e não tendo sido constatadas outras irregularidades que comprometam a regularidade do ato, têm-se que o mesmo poderá receber a chancela de legalidade, com determinação à Superintendência Regional do Trabalho no Estado do Rio de Janeiro, com fulcro no art. 71, inciso IX, da Constituição Federal, que, na hipótese de desconstituição das decisões judiciais obtidas pelos Auditores-Fiscais do MT nos autos do Mandado de Segurança 35.498, em trâmite no Supremo Tribunal Federal (STF) , faça cessar o pagamento do Bônus de Eficiência e Produtividade, previsto na Lei 13.464/2017, por incompatível com o art. 40, caput e §§ 1º, 3º, 4º e 18, da Constituição Federal, dada a expressa exclusão da vantagem, de caráter pro labore faciendo, da base de cálculo de contribuição previdenciária.
4. Ao benefício pensional instituído pelo Sr. Antônio Carlos Belo Lisboa habilitaram-se Maria Sylvia Belo Lisboa, na condição de viúva, e Margareth Stuker Kropf, na condição de companheira incluída por sentença judicial (processo 0008589-94.2009.4.02.5101, da 4ª Vara Federal do Rio de Janeiro - peça 12) que se encontra sobrestado por decisão proferida no processo 0009954-42.2016.4.02.5101 - Apelação Cível/Reexame Necessário (peça 13) .
4.1. A sentença judicial que incluiu a companheira ainda não transitou em julgado, mas a questão sub judice, atinente à partilha da pensão, não interfere na análise no ato, na medida em que o valor total da pensão não sofrerá alteração. 
4.2. A propósito, verificou-se que a pensão deixada pelo ex-servidor não está sendo paga às beneficiárias em valores corretos. A concessão não se enquadra na regra da paridade, uma vez que o óbito do instituidor ocorreu em 07/11/2008, posterior, portanto à publicação da Emenda Constitucional 41, de 31/12/2003, e a aposentadoria do instituidor não tem fundamento legal de invalidez.
4.3. A Medida Provisória 167, de 19/2/2004, publicada no DOU de 20/2/2004, posteriormente convertida na Lei 10.887, 18/6/2004, seguindo as diretrizes estabelecidas no art. 40, § 7º, inciso I, da Constituição, com a redação incorporada pela Emenda Constitucional 41, determinou, entre outras medidas, verbis:
'Art. 2º Aos dependentes dos servidores titulares de cargo efetivo e dos aposentados de qualquer dos Poderes da União, dos Estados, do Distrito Federal e dos Municípios, incluídas suas autarquias e fundações, falecidos a partir da data de publicação desta Lei, será concedido o benefício de pensão por morte, que será igual:
I - à totalidade dos proventos percebidos pelo aposentado na data anterior à do óbito, até o limite máximo estabelecido para os benefícios do regime geral de previdência social, acrescida de 70% (setenta por cento) da parcela excedente a este limite; ou
II - à totalidade da remuneração do servidor no cargo efetivo na data anterior à do óbito, até o limite máximo estabelecido para os benefícios do regime geral de previdência social, acrescida de 70% (setenta por cento) da parcela excedente a este limite, se o falecimento ocorrer quando o servidor ainda estiver em atividade.
Parágrafo único. Aplica-se ao valor das pensões o limite previsto no art. 40, § 2º, da Constituição Federal.
 (...) Art. 15. Os proventos de aposentadoria e as pensões de que tratam os arts. 1º e 2º desta Lei serão reajustados, a partir de janeiro de 2008, na mesma data e índice em que se der o reajuste dos benefícios do regime geral de previdência social, ressalvados os beneficiados pela garantia de paridade de revisão de proventos de aposentadoria e pensões de acordo com a legislação vigente.'
4.4. Assim, partindo-se do valor do subsídio contido no contracheque da data do óbito do instituidor: R$ 16.680,00 (peça 7) , chega-se à pensão atual no valor de R$ 24.173,54 (peça 8) . Contudo, a unidade jurisdicionada vem pagando pensão às beneficiárias no valor total majorado de R$ 26.095,59 (peças 4-5) . Em razão disso, deve ser considerado ilegal o ato, com negativa de registro, por estarem os cálculos em desacordo com a legislação aplicada à espécie.
5. Nas análises realizadas nos atos de concessão de pensão civil dos instituidores Aloysio Werneck Ferreira (beneficiária: Rita Telles Werneck Ferreira) ; Antônio Claudino da Silva (beneficiária: Eriselha Cruz da Silva) e Antônio dos Santos (beneficiária: Zélia Marques Santos) não se constatou qualquer irregularidade que obste a chancela pela legalidade (peças 9-11) .
CONCLUSÃO
6. Com relação ao pagamento da parcela 'Bônus de Eficiência', similarmente ao que restou decidido no Acórdão 2245/2018-TCU-Primeira Câmara, de relatoria do Ministro Benjamin Zymler, propõe-se determinar à Superintendência Regional do Trabalho no Estado do Rio de Janeiro, com fulcro no art. 71, inciso IX, da Constituição Federal, que, na hipótese de desconstituição da decisão judicial obtida pelos Auditores-Fiscais do Trabalho nos autos do Mandado de Segurança 35.498, em trâmite no Supremo Tribunal Federal (STF) , faça cessar o pagamento do Bônus de Eficiência e Produtividade, previsto na Lei 13.464/2017, por incompatível com o art. 40, caput e §§ 1º, 3º, 4º e 18, da Constituição Federal, dada a expressa exclusão da vantagem, de caráter pro labore faciendo, da base de cálculo de contribuição previdenciária.
7. Quanto ao benefício pensional instituído por Antônio Carlos Belo Lisboa a Maria Sylvia Belo Lisboa e Margareth Stuker Kropf, a unidade jurisdicionada vem pagando pensão com valor majorado, em desacordo com as diretrizes da Lei 10.887, 18/6/2004. Assim, cabe proposta no sentido de que o ato seja considerado ilegal, recusando-se o seu registro e determinando ao órgão de origem que faça cessar os pagamentos indevidos, dispensando a devolução dos valores já recebidos, com aplicação do Enunciado nº 106 da Súmula da Jurisprudência do TCU, diante da percepção de boa-fé das interessadas.
8. Não foram constatadas falhas que obstem a chancela pela legalidade das pensões civis dos instituidores Aloysio Werneck Ferreira (beneficiária: Rita Telles Werneck Ferreira) ; Antônio Claudino da Silva (beneficiária: Eriselha Cruz da Silva) e Antônio dos Santos (beneficiária: Zélia Marques Santos) .
PROPOSTA DE ENCAMINHAMENTO
11. Ante o exposto, e de conformidade com o preceituado nos artigos 71, III, da Constituição Federal de 1988; 1º, V, e 39, II, da Lei 8.443/1992; 1º, VIII, 259, II, 260, § 1º, e 262, § 2º, do Regimento Interno/TCU, propõe-se:
11.1 considerar ilegal e recusar o registro do ato de concessão de pensão civil deixada pelo instituidor Antônio Carlos Belo Lisboa (CPF: XXX.265.687-XX) , para Margareth Stuker Kropf (CPF: XXX.351.047-XX) , Maria Sylvia Belo Lisboa (CPF: XXX.615.517-XX) , com as seguintes providências:
11.1.1. dispensar a devolução dos valores indevidamente recebidos até a data da ciência do acórdão pela Superintendência Regional do Trabalho no Estado do Rio de Janeiro, com base no Enunciado 106 da Súmula da Jurisprudência do TCU;
11.1.2. esclarecer às interessadas que, no caso de não provimento de recursos eventualmente interpostos, deverão ser repostos os valores recebidos após a ciência do Acórdão pela Superintendência Regional do Trabalho no Estado do Rio de Janeiro;
11.1.3. determinar à Superintendência Regional do Trabalho no Estado do Rio de Janeiro, com base no art. 45 da Lei 8.443/1992, que:
11.3.1. faça cessar os pagamentos decorrentes do ato impugnado, comunicando ao TCU, no prazo de quinze dias, as providências adotadas, sob pena de responsabilização solidária da autoridade administrativa omissa, nos termos dos art. 262, caput, do Regimento Interno do TCU; 8º, caput, da Resolução - TCU 206/2007; e 19, da Instrução Normativa - TCU 78/2018;
11.3.2. emita novo ato, livre da irregularidade apontada, submetendo-o ao TCU, por meio do Sistema E-Pessoal, no prazo de trinta dias, nos termos dos arts. 262, § 2º, do Regimento Interno do TCU, e 19, § 3º, da Instrução Normativa - TCU 78/2018:
11.3.3. informe às interessadas o teor do Acórdão, encaminhando ao TCU, no prazo de trinta dias, comprovante da data da respectiva ciência pelas interessadas, nos termos do art. 4º, § 3º, da Resolução - TCU 170/2004.
11.2 considerar legais e conceder o registro dos atos de concessão de pensão civil dos instituidores Aloysio Werneck Ferreira, CPF: XXX.208.117-XX (beneficiária: Rita Telles Werneck Ferreira, CPF: XXX.857.657-XX) ; Antônio Claudino da Silva, CPF: XXX.246.531-XX (beneficiária: Eriselha Cruz da Silva, CPF: XXX.326.961-XX) ; Antônio dos Santos (beneficiária: Zélia Marques Santos, CPF: XXX.618.007-XX) e 
11.3. Considerar legal e conceder o registro do ato de concessão de pensão civil do instituidor Anselmo Francisco Eloy, CPF: XXX.112.037-XX (beneficiários: Jorge Anselmo Soares Eloy, CPF: XXX.735.097-XX e Shirley Soares Eloy, CPF: XXX.851.547-XX) , com determinação à Superintendência Regional do Trabalho no Estado do Rio de Janeiro, com fulcro nos arts. 71, inciso IX, da Constituição Federal e 6º, § 2º, da Resolução TCU 206/2007, que na hipótese de desconstituição da decisão judicial obtida pelos Auditores-Fiscais do Trabalho nos autos do Mandado de Segurança 35.498, em trâmite no Supremo Tribunal Federal (STF) , faça cessar o pagamento do Bônus de Eficiência e Produtividade, previsto na Lei 13.464/2017, aos pensionistas Jorge Anselmo Soares Eloy (CPF: XXX.735.097-XX) e Shirley Soares Eloy (CPF: XXX.851.547-XX) , por incompatível com o art. 40, caput e §§ 1º, 3º, 4º e 18, da Constituição Federal, dada a expressa exclusão da vantagem, de caráter pro labore faciendo, da base de cálculo de contribuição previdenciária."
3.	Enfim, por intermédio do Exmo. Sr. Procurador Júlio Marcelo de Oliveira, o MPTCU anuiu, em cota singela (Peça 22) , à aludida proposta da unidade técnica.
É o Relatório.

não há.

Procurador Júlio Marcelo de Oliveira.

PESSOAL. PENSÃO CIVIL. LEGALIDADE DE QUATRO ATOS. REGISTRO. AUSÊNCIA DE MANIFESTAÇÃO DO TCU, NO PRESENTE MOMENTO, SOBRE A EVENTUAL ILEGALIDADE INERENTE À PERCEPÇÃO DO BÔNUS DE EFICIÊNCIA EM RESPEITO À DECISÃO DO STF. ILEGALIDADE DO OUTRO ATO. INDEVIDA CONCESSÃO DA PENSÃO COM A PARIDADE APÓS A VIGÊNCIA DA EC Nº 41, DE 2003. NEGATIVA AO REGISTRO. DETERMINAÇÕES.

PENSÃO CIVIL (PCIV)

Secretaria de Fiscalização de Pessoal (Sefip).

Trata-se de pensões civis instituídas pelos então servidores da Superintendência Regional do Trabalho no Estado do Rio de Janeiro sob as seguintes condições:
	Peça
	Instituidor
	Tipo de Ato
	Data do Óbito
	Vigência
	Enviado ao TCU
	Beneficiários

	14
	Aloysio Werneck de Oliveira
	Inicial
	23/12/2009
	23/12/2009
	3/7/2015
	Rita Telles Werneck Ferreira (viúva) 

	15
	Anselmo Francisco Eloy
	Inicial
	6/4/1990
	6/4/1990
	10/8/2015
	Jorge Anselmo Soares Eloy (filho) e Shirley Soares Eloy (viúva) 

	16
	Antônio Carlos Belo Lisboa
	Inicial
	7/11/2008
	7/11/2008
	13/7/2015
	Margareth Stuker Kropf (companheira) e Maria Sylvia Belo Lisboa (viúva) 

	17
	Antônio Claudino da Silva
	Inicial
	1/11/2008
	1/11/2008
	20/8/2015
	Eriselha Cruz da Silva (viúva) 

	18
	Antônio dos Santos
	Inicial
	26/6/2008
	26/6/2008
	11/8/2015
	Zélia Marques Santos (viúva) 

2.	Como visto, após a análise final do feito, a Sefip pugnou pela ilegalidade da pensão civil instituída por Antônio Carlos Belo Lisboa em face da impossibilidade de manutenção da paridade em relação ao respectivo servidor-instituidor ativo, pois o óbito do instituidor ocorrido em 7/11/2008 seria posterior à entrada em vigor da EC nº 41, de 2003.
3.	Bem se vê, ainda, que a Sefip assinalou a legalidade dos demais atos de pensão, sem prejuízo, no entanto, de determinar que, diante da superveniente desconstituição da decisão judicial obtida pelo Sindicato Nacional dos Auditores Fiscais do Trabalho (SINAIT) nos bojo do MS nº 35.498 em trâmite no Supremo Tribunal Federal (STF) , a Superintendência Regional do Trabalho no Estado do Rio de Janeiro faça cessar os indigitados pagamentos decorrentes do "bônus de eficiência" em favor dos correspondentes pensionistas, tendo o MPTCU anuído à aludida proposta da unidade técnica.
4.	O TCU pode incorporar o parecer da Sefip a estas razões de decidir.
5.	A pensão civil instituída por Antônio Carlos Belo Lisboa em favor de Margareth Stuker Kropf (companheira) e Maria Sylvia Belo Lisboa (viúva) padeceria de ilegalidade, pois o referido ato contemplaria a indevida previsão de reajuste nos proventos em paridade com a remuneração na atividade, ofendendo, assim, a EC n.º 41, de 2003, e a jurisprudência do TCU, a exemplo do Acórdão 2.553/2013 prolatado pelo Plenário do TCU no sentido de orientar a administração federal a, entre outras medidas, observar as seguintes diretrizes:
" (...) 9.2.1 as pensões civis decorrentes de aposentadorias ocorridas anteriormente à Emenda Constitucional 41/2003, ou as concedidas com fundamento no art. 3º da Emenda Constitucional 41/2003, somente gozarão de paridade com os vencimentos dos servidores em atividade se o óbito do servidor ocorreu até 31/12/2003;
9.2.2. para óbitos posteriores a 31/12/2003, os benefícios serão reajustados nos mesmos índice e data aplicáveis aos benefícios do RGPS;"
6.	Por seu turno, as demais pensões civis instituídas por Aloysio Werneck de Oliveira, Anselmo Francisco Eloy, Antônio Claudino da Silva e Antônio dos Santos não padeceriam de ilegalidades.
7.	De toda sorte, o TCU não deve se manifestar, no presente momento, sobre a eventual ilegalidade inerente à percepção do aludido bônus de eficiência pelos pensionistas decorrentes do óbito de Anselmo Francisco Eloy, em respeito à decisão suspensiva proferida pelo Ministro do STF Alexandre de Moraes no bojo do MS n.º 35.498, a despeito de o Acórdão 2000/2017-TCU-Plenário ter assinalado que essa vantagem não deveria integrar os proventos de aposentadoria por se tratar de parcela pro labore faciendo expressamente excluída da base de cálculo da correspondente contribuição previdenciária.
8.	Enfim, como os aludidos atos de pensão civil deram entrada no TCU há menos de 5 anos, não seria necessária a prévia oitiva dos aludidos interessados no presente momento, estando esse entendimento em plena consonância com a jurisprudência do STF (v.g.: MS-25.116 e MS-25.403) e com a exceção prevista na Súmula Vinculante n.º 3 do STF, além de estar em sintonia com a jurisprudência do TCU (v.g.: Acórdão 587/2011-TCU-Plenário, entre outros) .
9.	O TCU deve anotar a legalidade, portanto, dos aludidos atos de pensão civil instituídos por Aloysio Werneck de Oliveira, Anselmo Francisco Eloy, Antônio Claudino da Silva e Antônio dos Santos, concedendo-lhes o respectivo registro, sem prejuízo de assinalar a ilegalidade da pensão civil instituída por Antônio Carlos Belo Lisboa, negando-lhe o respectivo registro, e de deixar de se manifestar, no presente momento, sobre a eventual ilegalidade na percepção do aludido bônus de eficiência na pensão civil instituída por Anselmo Francisco Eloy, promovendo as medidas propostas pela unidade técnica.
Ante o exposto, pugno pela prolação do Acórdão ora submetido a este Colegiado.
TCU, Sala das Sessões, em tagDataSessao.
Ministro-Substituto ANDRÉ LUÍS DE CARVALHO 
Relator